【裁判字號】    92,台上,2638
【裁判日期】    920515
【裁判案由】    違反公職人員選舉罷免法
【裁判全文】
最高法院刑事判決                              九十二年度台上字第二六三八號
    上  訴  人  甲○○
    選任辯護人  黃陽壽律師
右上訴人因違反公職人員選舉罷免法案件，不服台灣高等法院高雄分院中華民國九十
二年二月二十六日第二審判決（九十二年度上訴字第四０號，起訴案號：台灣澎湖地
方法院檢察署九十一年度選偵字第二０、二一、二二、二七號），提起上訴，本院判
決如左：
    主  文
上訴駁回。
    理  由
按刑事訴訟法第三百七十七條規定，上訴於第三審法院，非以判決違背法令為理由，
不得為之。是提起第三審上訴，應以原判決違背法令為理由，係屬法定要件。如果上
訴理由狀並未依據卷內訴訟資料，具體指摘原判決不適用何種法則或如何適用不當，
或所指摘原判決違法情事，顯與法律規定得為第三審上訴理由之違法情形，不相適合
時，均應認其上訴為違背法律上之程式，予以駁回。本件原判決引用第一審之事實認
定上訴人甲○○為使澎湖縣馬公市第七屆市民代表第二選舉區登記第六號之市民代表
候選人陳建財得以順利當選，竟與程章素蘭共同基於對有投票權人行求、交付賄賂，
並約定投票權為一定行使之概括犯意聯絡，由上訴人於民國九十一年五月間某日，在
其位於澎湖縣馬公市○○里○○路一八三號住處，交付新台幣（下同）五千元予程章
素蘭，囑其尋找十名具有選舉市民代表資格之投票權人，預以每人每票五百元之價格
為陳建財進行賄選買票。程章素蘭得款後，先後於九十一年五月三十日中午十二時許
，分別對林陳香、李秋月、許春香等人賄選；又於九十一年五月底某日中午十二時許
，程章素蘭復承前開投票行賄之犯意，續向李匹賄選，經警循線查獲等情。係以上開
事實，業據上訴人、程章素蘭、許春香、林陳香、王芙蓉、李匹、李秋月等人坦承不
諱，且供述行賄、受賄之時間、地點、金額、投選對象等情節，亦即賄款之來源及流
向均吻合，復有自王芙蓉處扣案之賄選款一千元、澎湖縣馬公市第七屆市民代表（第
二選區）選舉公報、及程章素蘭於偵查中自製之選舉人名單一紙附卷可資佐證。雖上
訴人上訴後辯稱其絕無拿錢予程章素蘭出面買票云云，惟上訴人在第一審中已自白犯
罪，且與程章素蘭所供相符，並經收受賄款之同案被告許春香等人證實，上訴人所辯
自非可採。至程章素蘭就上訴人交付五千元之時間，偵審中前後所供雖屬不一，但對
於上訴人交付五千元叫其去找有投票權之人買票部分之供述則始終如一，且為上訴人
在第一審中自承，是不能僅因程章素蘭就交付時間略有差異之小瑕疵即否定其全部供
述。上訴人否認犯罪，自無可採。上訴人事證明確，其犯行堪以認定。因認第一審適
用公職人員選舉罷免法第九十條之一第一項之規定，論處上訴人共同連續對於有投票
權之人，交付賄賂，而約其投票權為一定之行使罪刑，為無不合，予以維持，駁回上
訴人在第二審之上訴，已詳述其所憑之證據及其認定之理由，所為論斷與卷內證據資
料相符，從形式上觀察，並無何違法情形存在。上訴意旨略以：程章素蘭於警偵詢時
，因懾於檢警之強勢，而於偵查中作不實之供述，且考慮上訴人為議員涉案較有辦法
開脫，而任指賄款為上訴人交付，上訴人因程章素蘭未能據實供述，百口莫辯，乃接
受辯護律師之建議，自白犯罪並請求為緩刑之宣告，第一審法院卻未依刑事訴訟法第
四百五十條之一第四項為緩刑之判決，原判決未予糾正，而予維持，自有判決違背法
令及不載理由或理由矛盾之違法。另依程章素蘭於偵、審中對於收受上訴人交付之五
千元之供述，前後岐異，具有瑕疵，自難採為論罪之依據。且未依聲請傳喚陳進財進
行調查，遽憑程章素蘭不實之供述，為論處上訴人罪刑，自屬違法。上訴人雖另涉瀆
職罪經第一審法院判罪，但該判決顯然違背法令，上訴人已提起上訴，將可獲平反而
宣告無罪，原判決徒以上開案件已判處上訴人有期徒刑七年，而不予緩刑之宣告，亦
有未當等語。惟查原判決已敘明程章素蘭對於上訴人交付五千元之供述前後並無不符
，且上訴人亦已自白犯罪，則程章素蘭對於其餘細節之供述縱有些微出入，亦無法否
定程章素蘭與上訴人自白實質上相符之事實。至於刑事訴訟法第四百五十條之一之適
用之範圍，以檢察官聲請簡易判決處刑之案件為限，而原判決亦已敘明對於上訴人未
為緩刑宣告之理由，此乃事實法院本於職權之行使，自難漫指為違法。本件事實既已
明確，原判決未再傳喚陳進財及程章素蘭，亦無違法可言。上訴意旨，徒憑己見，仍
執陳詞，就原判決已明白論斷之事項，任意指摘，泛言原判決違法，或為單純事實之
爭執，自非適法之第三審上訴理由。其上訴違背法律上之程式，應予駁回。
據上論結，應依刑事訴訟法第三百九十五條前段，判決如主文。
中      華      民      國    九十二    年      五      月     十五     日
                              最高法院刑事第六庭
                                  審判長法官  吳  雄  銘
                                        法官  池  啟  明
                                        法官  石  木  欽
                                        法官  郭  毓  洲
                                        法官  吳  三  龍
      右正本證明與原本無異
                                              書  記  官
中      華      民      國    九十二    年      五      月     十九     日
                                                                        Ｔ


司法院資訊處製作；財團法人民間司法改革基金會備份。
